最高法院刑事判決　　　　　　九十四年度台上字第二八九一號
　　上　訴　人　台灣高等法院台南分院檢察署檢察官
　　被　　　告　甲○○
　　　　　　　　　　　　5弄5.
上列上訴人因被告殺人未遂案件，不服台灣高等法院台南分院中
華民國九十三年十一月十七日第二審更審判決（九十二年度重上
更(三)字第五八二號，起訴案號：台灣台南地方法院檢察署八十六
年度偵字第八一七六號），提起上訴，本院判決如下：
    主  文
原判決撤銷，發回台灣高等法院台南分院。
    理  由
本件原判決以公訴意旨略稱：被告甲○○係台南縣永康市台南家
專校車司機，因對該校校車委員會總幹事莊松雄調度校車、安排
行駛路線不公，心生不滿，竟萌殺害莊松雄之犯意，於民國八十
六年六月十四日左右，先在某不詳地點，製造具有殺傷力之爆裂
物一枚，並以紅、白、銀三色相間之包裝紙包裝後，乘機置於莊
松雄所駕駛之ＷＴ－三○六號校車後排座椅，上覆以黑色衣物，
再於八十六年六月十五日上午七時十分許，在其台南市○區○○
路一段一五三巷五弄五號住處，以其使用之0000000號住
家電話，透過變聲器，打至台南家專，佯裝是學生家長，向該校
警衛許棍詐稱：其女兒前一天下課，搭校車到九如交流道下車，
遺留東西在車上，請該校車司機先拿起保管，以免遺失等語，打
算於莊松雄前往拿取時，引爆予以炸死。許棍聞言，遂通知該車
司機即莊松雄前來拿取，莊松雄表示，待星期一再行拿取，許棍
恐上開物品被其他學生取走，要求莊松雄告知開啟車門之方法，
經莊松雄告知暗鎖之所在，由許棍自行開啟車門，發現後排座椅
下有黑色衣物之下，有一以紅白銀色包裝紙包裝之長形物，於拿
取時，即發生爆炸，造成許棍右手食指中指遠端骨骨折、指甲床
破壞、無名指、小指肌腱斷裂、右腳撕裂傷、臉部撕裂傷、左眼
神經麻痺，幸經校方人員緊急送醫救治，倖免於難，經警於現場
查獲電池二枚、爆裂物一包、長袖外套一件，並於同日下午五時
三十分許，前往被告之住處，查獲十字弓一把（未經許可無故持
有刀械部分業經判處有期徒刑四月確定）、紅白銀色包裝紙二捲
、萬花筒鞭炮五支、十字螺絲釘一包、塑鋼土一塊、凝固劑一罐
、塑膠板一塊、猴牌火柴八盒、透明塑膠管一支、尼龍線二條、
氧氣筒二支、電話變聲器一個，因認被告涉犯刑法第二百七十一
條第二項、第一項殺人罪嫌，經審理結果，認犯罪不能證明，因
而撤銷第一審關於殺人未遂部分之科刑判決，改判諭知被告無罪
，固非無見。
惟查(一)原判決係以證人許棍稱八十六年六月十五日上午約七時十
分許，接到自稱女兒之物品遺留車上之電話，即依指示聯絡莊松
雄前來拿取，莊松雄表示，星期一再行拿取，其恐上開物品遺失
，即訊問車門之開啟方法，自行上車拿取，於拿取時即發生爆炸
等語。核與中華電信股份有限公司台灣南區電信分公司所函示，
被告所使用之０六－0000000號電話通話紀錄，於八十六
年六月十五日上午七時二十三分十秒、七時二十四分十二秒曾撥
號至台南家專00－0000000號電話，其通話時間為二十
六秒、四分五十四秒之時間相符等語。但按一般人，對於時間之
記憶與描述，除非極為特殊之事件，而刻意查看外，否則難有詳
確之記憶與印象，此為一般人之經驗，觀乎被告於審理中所供案
發時之行蹤，亦以大約之時間加以描述之情益明（見原判決第五
頁）。而證人許棍證稱：當天其只接獲該通電話，談話之時間約
為三、四分鐘及該通電話之來電時間未加以注意，其稱之上午七
時十分，是約略之說法等語（見警卷第一頁反面，更(三)卷第三九
頁）。許棍於案發當天只接獲該通自稱學生家長之電話，隨即上
車拿取物品而遭炸傷。能否以許棍所述來電之約略時間與實際時
間不完全相符，遽認被告之來電，與爆炸案無關，即待研求。(二)
認定犯罪事實所憑之證據，不僅指直接證據而言，間接證據亦包
括在內。查被害人許棍於接獲自稱為家長之變聲電話後，於聯絡
莊松雄前來拿取，經莊松雄告以星期一再行拿取，其恐上開物品
遺失，即訊問莊松雄開啟車門之方法，自行上車，於拿取包裝之
長形物，即發生爆炸。而警方於案發後，在被告之住處扣得變聲
器，亦與許棍所稱：來電之聲音透過變聲器發話之內容相符，現
場採得之爆裂物碎片，與在被告住處所查扣之萬花筒及小電光炮
之火藥成分亦屬相似，於被告家中所查得之紅白銀色包裝紙與爆
炸現場之物相似。此外被害人於接獲變聲之電話，至遭炸傷之間
，未再接獲其他電話，上開間接之證據，加以綜合判斷，是否尚
未達於可得確信被告犯罪之程度？能否謂本件查無直接之證據，
遽認被告犯罪不能證明，即待細心推求，詳加研判。檢察官上訴
意旨指摘原判決不當，尚非全無理由，應認仍有撤銷發回更審之
原因。
據上論結，應依刑事訴訟法第三百九十七條、第四百零一條，判
決如主文。
中　　華　　民　　國　九十四　年　　六　　月　　二　　日
                      最高法院刑事第六庭
                          審判長法官  洪　明　輝
                                法官  黃　一　鑫
                                法官  魏　新　和
                                法官  林　秀　夫
                                法官  李　伯　道
      本件正本證明與原本無異
                                      書  記  官
中　　華　　民　　國　九十四　年　　六　　月　　七　　日
                                                      Ｑ
